【裁判字號】    98,交聲,353
【裁判日期】    981117
【裁判案由】    違反道路交通管理處罰條例聲明異議
【裁判全文】
臺灣基隆地方法院交通事件裁定         98年度交聲字第353號
移送機關即
原處分機關  交通部公路總局臺北區監理所基隆監理站
異  議  人
即受處分人  甲○○
上列異議人即受處分人因違反道路交通管理處罰條例案件，對於
交通部公路總局臺北區監理所基隆監理站民國98年10月6 日所為
之處分（原處分案號：基監字第裁42-C00000000號），聲明異議
，本院裁定如下：
    主  文
異議駁回。
    理  由
一、原處分意旨略以：異議人即受處分人（下稱異議人）甲○○
    駕駛車牌號碼1263-GZ自用一般小客車於民國98年8月24日17
    時40分許，行經臺北縣淡水鎮○○路○ 號路口時，因有駕車
    行經有燈光號誌管制之交岔路口闖紅燈之違規行為，為臺北
    縣政府警察局淡水分局中山路派出所員警攔停，並掣開北縣
    警交字大第C00000000 號舉發違反道路交通管理事件通知單
    （下稱舉發單）。嗣異議人於應到案日期（即98年9月9日）
    前向原處分機關提出陳述，由原處分機關函請原舉發單位即
    臺北縣政府警察局淡水分局調查，仍認其有前揭違規行為，
    乃依道路交通管理處罰條例第53條第1 項、第63條第1項第3
    款（原處分漏引第3款）規定，於98年10月6日以基監字第裁
    C00000000號裁決書裁處異議人罰鍰新臺幣（下同）2,700元
    ，並記違規點數3點。
二、異議意旨略以：異議人於前揭時間行經上開路段，當時交通
    號誌確實是紅燈，異議人誤認該交通號誌係「警示燈」，且
    異議人確有在該路口前停車，惟因後方有公車要進站載客，
    並向異議人鳴按喇叭，異議人為顧及乘客上下車之安全，便
    由右車道轉至左車道，並無闖越十字路口之交通號誌。又異
    議人之上開行為若係視為闖越紅燈者，則異議人認該路段設
    之號誌係設置不當，易造成行車之誤解及行人與車爭道情形
    ，異議人並無闖紅燈之故意，為此聲明異議云云。
三、按汽車駕駛人，行經有燈光號誌管制之交岔路口闖紅燈者，
    處1,800元以上5,400元以下罰鍰，汽車駕駛人違反上開規定
    者，記違規點數3點，道路交通管理處罰條例第53條第1項、
    第63條第1 項第3款分別定有明文。
四、經查：
  (一)本件異議人於98年8月24日17時40分許，駕駛車牌號碼1263-
    GZ 號自用一般小客車，行經臺北縣淡水鎮○○路○號路口，
    因有駕車行經有燈光號誌管制之交岔路口闖紅燈之違規行為
    ，為臺北縣政府警察局淡水分局中山路派出所員警攔停後掣
    單舉發等情，有舉發單影本、交通部公路總局臺北區監理所
    基隆監理站98年10月6 日基監字第裁C00000000號裁決書各1
    份在卷可稽，復為異議人所自承，是異議人確有上開違反道
    路交通管理處罰條例之違規行為，實堪認定。
  (二)異議人雖以誤認該交通號誌為「警示燈」，並以該交通號誌
    設置不當置辯，惟按道路交通標誌標線設置規則第3條第1款
    規定：「標誌，以規定之符號、圖案或簡明文字繪於一定形
    狀之標牌上，安裝於固定或可移動之支撐物體，設置於適當
    之地點，用以預告或管制前方路況，促使車輛駕駛人與行人
    注意、遵守之交通管制設施。」、第221條第1款規定：「行
    車管制號誌至少應有一燈面設於遠端左側，且距近端停止線
    10公尺以上。如係以柱立式設置，應有二燈面分設於遠端兩
    側。但路形特殊時，主管機關得調整設置於其他適當位置。
    」而觀之卷附現場採證照片，上開舉發地點，並未設置標牌
    ，地面上則劃設有白色停止線，證人即當時舉發之員警謝維
    隆亦於本院98年10月30日訊問時具結證稱：98年8 月24日下
    午5時到7時，伊在臺北縣淡水鎮○○路與中正路口前之路中
    間位置執行交通整理勤務，斯時由中山路往臺北方向已經變
    成紅燈超過3 秒，異議人開的自小客車本來是停在淡水鎮○
    ○路1 號的紅綠燈前，該號誌是紅燈，過了1、2秒，異議人
    就往左前方向側開過去，停在下一個紅綠燈前，異議人原先
    停車的地點，該處的號誌為一般的號誌，並非警示燈，若為
    警示燈，會有一個鐵牌標示「前方路口號誌」，且路面不會
    有停止線，但是異議人原先停車之處，並未有該鐵牌標示，
    地上畫有停止線，兩個路口之間有巷子，機車及行人可以由
    巷子出入，加上前方號誌處為大的路口，車流量眾多，為了
    讓行人可以安全的通過馬路，所以才在異議人原先停車之處
    設置號誌，該號誌並非警示燈（本院98年10月30日訊問筆錄
    第2頁），足徵該號誌顯非「預告號誌」甚明，而異議人係
    考領有駕照之人，對各種交通標誌應有一定之認識，對該號
    誌非為「預告號誌」當有所知悉；且若異議人認該交通號誌
    僅為預告號誌（「警示燈」），乃係預告前方路況，衡情當
    會駕車靜止於前方號誌處，何以會於停車於該預告號誌前，
    至後方公車鳴按喇叭後，方由舉發地點之右側車道（外側車
    道）闖越交叉路口後，前行至前方號誌處之左側車道（內側
    車道）而停車，益徵異議人所辯，並不足採。至舉發地點行
    車管制號誌之設置是否不當，或該號誌之設置是否有達成其
    新設之目的，異議人應向相關單位反映，尋求改善或解決之
    道，不得自行認定該行車管制號誌設置不當，即執為免罰之
    理由。
  (三)綜上，異議人所有之車輛確在前開時、地，有駕車行經有燈
    光號誌管制之交岔路口闖紅燈之違規事實，原處分機關據以
    援引道路交通管理處罰條例第53條第1項及第63條第1 項第3
    款之規定，處異議人罰鍰2,700元，並記違規點數3點，於法
    並無不合，本件異議顯無理由，應予駁回。
據上論斷，依道路交通案件處理辦法第19條，裁定如主文。
中    華    民    國    98    年    11    月    17    日
                  交通法庭法  官  周霙蘭
以上正本證明與原本無異。
對於本件裁定如有不服，應於收受送達後5日內，向本院提出抗
告書狀，敘述抗告之理由，抗告於臺灣高等法院。
中    華    民    國    98    年    11    月    17    日
                          書記官  莊智凱


司法院資訊處製作；財團法人民間司法改革基金會備份。
